【裁判字號】    99,訴,2843
【裁判日期】    991105
【裁判案由】    毒品危害防制條例
【裁判全文】
臺灣板橋地方法院刑事判決              99年度訴字第2843號
公  訴  人  臺灣板橋地方法院檢察署檢察官
被      告  甲○○
上列被告因違反毒品危害防制條例案件，經檢察官提起公訴（99
年度毒偵字第5279號），被告於準備程序中就被訴事實為有罪之
陳述，經本院合議庭裁定由受命法官獨任進行簡式審判程序，並
判決如下：
    主  文
甲○○施用第一級毒品，累犯，處有期徒刑捌月；又施用第二級
毒品，累犯，處有期徒刑肆月。應執行有期徒刑拾月。
    事  實
一、甲○○前因施用毒品案件，經本院裁定送觀察、勒戒後，認
    有繼續施用毒品傾向，復經本院裁定令入戒治處所施以強制
    戒治，於民國93年3 月26日停止戒治出所並交付保護管束，
    於93年10月4 日保護管束期滿未經撤銷視為執行完畢，並由
    臺灣板橋地方法院檢察署檢察官以93年度戒毒偵字第357 號
    為不起訴處分確定。又因：竊盜案件，經臺灣桃園地方法
    院以95年度桃交簡字第2114號判處有期徒刑3 月確定；竊
    盜案件，經本院以96年度簡字第1619號判處有期徒刑6 月確
    定；竊盜案件，經本院以95年度簡字第6748號判處有期徒
    刑6 月確定；施用毒品案件，經本院以95年度訴字第3883
    號判處有期徒刑8 月確定；竊盜案件，經本院以96年度易
    字第527 號分別判處有期徒刑1 月15日、2 月、3 月15日，
    並定應執行有期徒刑6 月確定；施用毒品案件，經本院以
    96年度訴字第252 號分別判處有期徒刑5 月、8 月，並定應
    執行有期徒刑1 年確定；施用毒品案件，經本院以96年度
    訴字第1019號分別判處有期徒刑4 月、8 月確定，並定應執
    行有期徒刑10月確定；施用毒品案件，經本院以96年度訴
    字第452 號分別判處有期徒刑4 月、9 月確定，並定應執行
    有期徒刑1 年確定；前述至、至所示之罪，經本院
    以96年度聲減字第5592號裁定減刑，並就至、所示7
    罪、所示2 罪，分別定應執行有期徒刑1 年10月、5 月確
    定，於99年3 月8 日縮刑期滿執行完畢。詎其猶不知戒除毒
    癮，復分別基於施用第一級毒品海洛因、第二級毒品甲基安
    非他命之犯意，均於99年5 月24日晚間，在臺北縣新莊市○
    ○路某工地，以針筒注射方式，施用海洛因1 次，另以燒烤
    玻璃球吸食煙霧之方式，施用甲基安非他命1 次。嗣於同年
    5 月26日凌晨2 時19分許，經警通知其至臺北縣政府警察局
    新莊分局福營派出所採集尿液送驗後，結果呈鴨片類及安非
    他命類陽性反應，始查悉上情。
二、案經臺北縣政府警察局新莊分局移請臺灣板橋地方法院檢察
    署檢察官偵查起訴。
    理  由
一、本案被告候建隆所犯係死刑、無期徒刑、最輕本刑為3 年以
    上有期徒刑或高等法院管轄第一審案件以外之罪，其於準備
    程序中就被訴事實為有罪之陳述，經本院告知簡式審判程序
    之旨，並聽取檢察官、被告之意見後，經合議庭裁定由受命
    法官獨任進行簡式審判程序，合先敘明。
二、上揭犯罪事實，業據被告於本院審理時坦承不諱，且被告為
    警查獲後所排放之尿液，經採樣送請臺灣檢驗科技股份有限
    公司先以EIA 酵素免疫分析法初步檢驗，再以GC/MS 氣相層
    析質譜儀法確認檢驗，均呈鴉片類及安非他命類陽性反應之
    情，有該公司99年6 月9 日濫用藥物檢驗報告、應受尿液採
    驗人尿液檢體採集送驗紀錄表各1 紙在卷可稽，足認被告自
    白與事實相符，堪以採信。本件罪證明確，被告犯行洵堪認
    定。
三、按施用第一、二級毒品為犯罪行為，毒品危害防制條例第10
    條定有處罰明文。故施用第一、二級毒品者，依前揭規定本
    應科以刑罰。惟基於刑事政策，對合於一定條件之施用者，
    則依同條例第20條、第23條之規定，施以觀察、勒戒及強制
    戒治之保安處分。又毒品危害防制條例於92年7 月9 日修正
    公布，自93年1 月9 日施行，其中第20條、第23條將施用毒
    品之刑事處遇程序，區分為「初犯」及「5 年內再犯」、「
    5 年後再犯」。依其立法理由之說明：「初犯」，經觀察、
    勒戒或強制戒治後，應為不起訴處分或不付審理之裁定；經
    觀察、勒戒或強制戒治執行完畢釋放後，「5 年內再犯」者
    ，因其再犯率甚高，原實施之觀察、勒戒及強制戒治既已無
    法收其實效，爰依法追訴或裁定交付審理。至於經觀察、勒
    戒或強制戒治執行完畢釋放後，「5 年後再犯」者，前所實
    施之觀察、勒戒或強制戒治已足以遮斷其施用毒品之毒癮，
    為期自新及協助其斷除毒癮，仍適用「初犯」規定，先經觀
    察、勒戒或強制戒治之程序。從而依修正後之規定，僅限於
    「初犯」及「5 年後再犯」二種情形，始應先經觀察、勒戒
    或強制戒治程序。倘被告於5 年內已再犯，經依法追訴處罰
    ，縱其第三次（或第三次以上）再度施用毒品之時間，在初
    犯經觀察、勒戒或強制戒治執行完畢釋放5 年以後，已不合
    於「5 年後再犯」之規定，且因已於「5 年內再犯」，顯見
    其再犯率甚高，原實施觀察、勒戒或強制戒治，已無法收其
    實效，即應依該條例第10條處罰。至於第三次（或第三次以
    上）施用毒品之時間，是否宜有期間限制？以多久為適宜？
    則分屬刑事政策、專門醫學之範圍，非審判機關所能決定，
    有待循立法途徑解決（最高法院97年第5 次刑事庭會議決定
    要旨可參）。查被告有如上揭事實欄所示之觀察、勒戒及強
    制戒治執行完畢及於該觀察、勒戒執行完畢5 年內再犯施用
    毒品犯行，經法院判處罪刑確定等情，有臺灣高等法院被告
    前案紀錄表在卷可稽，被告既曾於觀察、勒戒執行完畢釋放
    後「5 年內再犯」施用毒品犯行，且經法院判處罪刑確定，
    又再犯本案施用第一級毒品之犯行，自非屬毒品危害防制條
    第20條第3 項所定「5 年後再犯」之情形，檢察官依法提起
    公訴，尚屬適法，自應依法論科。
四、查海洛因係毒品危害防制條例第2 條第2 項第1 款、第2 款
    所稱之第一、二級毒品。核被告所為，係犯毒品危害防制條
    例第10條第1 項之施用第一級毒品罪及同條第2 項之施用第
    二級毒品罪。其施用第一、二級毒品前後，持有第一、二級
    毒品之低度行為，為施用之高度行為所吸收，不另論罪。被
    告有如上揭事實欄所示之犯罪科刑及執行情形，有臺灣高等
    法院被告前案紀錄表1 份在卷可稽，其於受上揭有期徒刑執
    行完畢後5 年內，故意再犯本案有期徒刑以上之2 罪，均為
    累犯，應依刑法第47條第1 項之規定，加重其刑。被告所犯
    上開2 罪間，犯意各別，罪名互異，應分論併罰。爰審酌被
    告前因施用毒品，獲得不起訴處分之寬典，並經法院判處罪
    刑確定，仍無法戒絕毒癮，再次漠視法令禁制而犯本罪，惟
    其施用毒品所生危害，實以自戕身心健康為主，對於他人生
    命、身體、財產等法益，尚無明顯而重大之實害，兼衡其犯
    罪後坦承犯行，已知悔悟等一切情狀，分別量處如主文所示
    之刑，並合併定其應執行刑，以示懲儆。
據上論斷，應依刑事訴訟法第273 條之1 第1 項、第299 條第1
項前段，毒品危害防制條例第10條第1 項、第2 項、刑法第11條
前段、第47條第1 項、第51條第5款，判決如主文。
本案經檢察官陳宣每到庭執行職務。
中    華    民    國    99    年    11    月     5    日
                  刑事第十二庭  法  官  張誌洋
以上正本證明與原本無異。
如不服本判決應於收受判決後10日內向本院提出上訴書狀，並
應敘述具體理由。其未敘述上訴理由者，應於上訴期間屆滿後
20日內向本院補提理由書（均須按他造當事人之人數附繕本）
「切勿逕送上級法院」。
                                書記官  張桐嘉
中    華    民    國    99    年    11    月     5    日
附錄本案論罪科刑法條全文：
毒品危害防制條例第10條
施用第一級毒品者，處 6 月以上 5 年以下有期徒刑。
施用第二級毒品者，處 3 年以下有期徒刑。

司法院資訊處製作；財團法人民間司法改革基金會備份。
